【裁判字號】    96,訴,490
【裁判日期】    970411
【裁判案由】    違反毒品危害防制條例
【裁判全文】
臺灣臺南地方法院刑事判決               96年度訴字第490號
公  訴  人  臺灣臺南地方法院檢察署檢察官
被      告  乙○○
選任辯護人  王家鈺律師
上列被告因違反毒品危害防制條例案件，經檢察官提起公訴（96
年度偵字第1278號），本院判決如下：
    主  文
乙○○所犯附表一所示販賣第二級毒品，各處有期徒刑柒年陸月
，應執行有期徒刑參拾年。販賣毒品所得新臺幣捌仟元，沒收之
，如全部或一部不能沒收時，以其財產抵償之。扣案行動電話壹
支、通話晶片門號0000000000及未扣案之通話晶片門號00000000
00號，沒收。
被訴所犯附表二販賣第二級毒品，無罪。
    事  實
一、乙○○明知安非他命屬毒品危害防制條例第二條第二項第二
    款所稱之第二級毒品，非經許可不得販賣，竟仍基於販賣第
    二級毒品營利之犯意，以其所有行動電話門號0000000000作
    為販賣安非他命予己○○，及以其所有行動電話門號000000
    0000作為販賣安非他命予丙○○之聯絡工具，自民國九十五
    年八月十九日起至九十五年九月六日止，與己○○所持用之
    0000000000號行動電話聯絡後，即在臺南縣柳營鄉光福村28
    1之37號乙○○住處附近，或臺南縣新營市○○路第一市場
    附近，以每小包新臺幣一千元或三千元價格，共四次販售安
    非他命予己○○施用（各次時間及販賣價額詳如附表一所示
    ）。另乙○○又於九十五年七月二十八日，與丙○○所持用
    之0000000000號行動電話後，在臺南縣柳營鄉○○村住○○○路邊，以每小包一千元價格，販賣安非他命供丙○○施用
    。嗣員警依據通訊監察，得知乙○○以0000000000號電話聯
    繫戊○○攜帶第二級毒品安非他命，至前述乙○○住處從事
    毒品交易，乃事先前往埋伏，見戊○○入屋後不久，於九十
    五年九月二十二日零時七分許，即持搜索票入內搜索，當場
    在戊○○身上查獲安非他命及海洛因各一小包、電子磅秤一
    臺、安非他命吸食玻璃管六支、注射針筒四支、分裝夾鏈袋
    一盒等物（戊○○所涉販賣毒品罪另由檢察官偵查），並在
    住處內扣得乙○○使用之行動電話一支（含通話晶片000000
    0000號），進而查知上情。
二、案經臺南縣警察局移送臺灣臺南地方法院檢察署檢察官偵查
    起訴。
    理  由
壹、有罪部分
一、程序方面
  (一)公訴人就所訴犯罪提出：被告於警局承認販賣安非他命予
    己○○、於警局及偵查中承認與丙○○相識。證人己○○
    於警局及偵查中證述。證人丙○○於警局及偵查中證述。
    扣案物品。通訊監察書及譯文等為證。
  (二)被告就上開證據，認：被告之自白，係出於違法羈押及疲
    勞訊問，無證據能力。因員警雖持有搜索票，然搜索時間為
    夜間，且於進入被告家時，以暴力將門扇踹壞後非法侵入。
    又搜索當時，在被告身上並未發現有毒品，員警以現行犯逮
    捕被告，自屬違法。而被告被帶回警局後，於凌晨三時三十
    分始接受詢問，時已甚感疲累，且不久前剛動完眼袋美容手
    術，眼睛腫脹，身體不適。是被告於警局所為供述，因出於
    疲勞詢問，且希圖交保釋放，乃順承發問意旨而為虛偽自白
    ，無證據能力。證人己○○及丙○○於警局證述，屬審判
    外陳述。另於偵查中證述，因未予被告對質詰問，均認無證
    據能力。扣案物品，因係員警非法搜索及逮捕後所得，故
    認無證據能力。
  (三)本院認：本案於夜間搜索並未違法。按刑事訴訟法第一百
    四十六條第一項規定「有人住居或看守之住宅或其他處所，
    不得於夜間入內搜索或扣押。但經住居人、看守人或可為其
    代表之人承諾或有急迫之情形者，不在此限」。而依證人即
    執行搜索之小隊長林宏星到庭證述，當天我們根據監聽得知
    他們要交易，我們就在被告家附近埋伏，在搜索之前我們有
    聽到承辦人用無線電通知我們說對方快要到了，但是不知道
    對方位置在何處，所以我們就在被告家附近等候。我不知道
    對方何時進屋的，我是看到被告家有三個男生在裡面，才進
    去搜索的等語。則以當情況，戊○○已進入被告家中，即將
    進行毒品交易，倘未能及時入內搜索，證據將隨著交易完成
    ，賣方之離去，或買方購入後將毒品施用完畢而滅失，堪認
    已符合有急迫之情形，而例外得於夜間入內搜索。本案搜
    索時使用強制力，並未違法。按刑事訴訟法第一百三十二條
    規定「抗拒搜索者，得用強制力搜索之。但不得逾必要之程
    度」。而員警於進入被告家中時，固然曾破壞門扇，然據甲○○○○○到庭證述：當時我們有叫門，裡面均無動於衷，
    我們怕證據遭湮滅，就踹門進入等情，顯見員警並非無端將
    被告家中大門破壞，而係因遭遇抗拒，不得已使用強制手段
    ，且除破壞大門外，亦無其他途徑可進入屋內，堪認員警所
    施加之強制力，並無逾越必要之程度。被告於搜索後被帶
    回警局接受詢問並非違法逮捕。按刑事訴訟法第八十八條第
    一項、第三款第二款規定「現行犯，不問何人得逕行逮捕之
    。又因持有兇器、贓物或其他物件或於身體、衣服等處露有
    犯罪痕跡，顯可疑為犯罪人者，以現行犯論」。而依前述甲○○○○○所證，此次係因監聽獲悉被告與戊○○將在被告
    住處進行安非他命買賣，故前往搜索，且在被告住處內，亦
    搜索到交易對象身上確實攜帶安非他命，被告與戊○○顯均
    為「毒品交易」之犯罪人，是員警將被告帶回警局，難認有
    何違法。被告於警局並無遭受疲勞詢問之情形。依警詢筆
    錄所載，員警進行夜間詢問前，已事先徵得被告同意。且當
    日自凌晨三時三十分開始詢問，至同日四時十四分，員警依
    被告表示，給予休息及吃點心，迄至同日五時五十分，休息
    結束。續為詢問前，被告並向員警表示精神狀況良好，可繼
    續接受製作筆錄。再至同日六時三十分，被告要求上廁所休
    息，十五分鐘後返回，被告仍向員警表示精神狀況良好，可
    繼續接受製作筆錄，至同日七時三十分詢問完畢。是被告於
    四小時詢問過程中，已有適度休息，並明確表示精神狀況良
    好，且由被告對答切題，陳述流暢，再再均顯示被告並非於
    精神不濟，體力不堪負荷下接受詢問。是本案之搜索、逮捕
    被告，及緊接於後所為詢問既均無違法之處，被告之自白及
    本案之扣押物，自均具證據能力。證人己○○及丙○○於
    警局所為證述，依刑事訴訟法第一百五十九條第一項規定，
    原則上固無證據能力。但警局所證如與審判中不符時，在具
    備可信性及必要性之情況下，依同法第一百五十九條之二，
    仍得為證據。而證人己○○及丙○○於警局之證詞，因均與
    審判中不符，且己○○及丙○○於警局所供均出於自由陳述
    等情，業據製作筆錄之員警謝耀賢到庭證述，二名證人於警
    局所為證述，均出於其自由意志，原本二人均不承認向被告
    購買，經我們播放通訊監察所錄得之通話，才承認等語明確
    ，另己○○於偵訊時亦明確表示，警察並無刑求或以其他非
    法方式取供，亦無強迫我要指出任何人犯罪，都是我自己講
    的等語；丙○○於偵訊中亦向檢察官表示，有講如警局筆錄
    所載之內容，員警並無刑求或以其他不法方法取供等語，堪
    認均已具可信性要件。又己○○及丙○○於警局之指證與待
    證事實即被告有無販賣安非他命供其二人施用間有不可或缺
    之關係，顯均具必要性。故均應認有證據能力。證人己○○及丙○○於偵查中經具結後所為證述，因證人均已於審理
    期日到庭經被告對質詰問，故認均具證據能力。
二、實體方面
  (一)訊據被告乙○○矢口否認有販賣第二級毒品安非他命之犯行
    。惟查：
  1.被告販賣第二級毒品安非他命予己○○等情，業據己○○於
    偵查中證述：有和乙○○為毒品交易，都是我主動找她，時
    間在今年六月至九月六日，以一千至三千元不等價錢，在柳
    營鄉某處或新營市○○路與她交易安非他命，數量都是一小
    包等語；及於警局指證：我持用之電話號碼為0000000000，
    乙○○使用0000000000號電話，我每次都以電話向乙○○表
    示要「還錢給他」，就要要購買毒品之意思。九十五年八月
    中旬至九月初，約向乙○○購買五至六次等語明確。核與卷
    附通訊監察譯文，己○○於九十五年八月十九日向被告表示
    要「還三千」（見警卷第一六九頁）、於九十五年八月二十
    日向被告表示要「還一千」（見警卷第一六九頁）、於九十
    五年九月五日向被告表示要「還二千」（見警卷第一七０頁
    ）、於九十五年九月六日向被告表示要「還一千」（見警卷
    第一七０頁）相符。再者，被告於警局亦自承，每次以一千
    至二千元價格販賣安非他命予己○○，交易次數約有三、四
    次，交易地點通常在柳營鄉位處巷口或新營市第一市場附近
    ，交易時間忘記了等語屬實。
  2.被告於九十五年七月二十八日販賣第二級毒品安非他命予丙○○等情，則據丙○○於警局證述：「（現警方依據臺灣臺
    南地方法院檢察署所核發之通訊監察書．．．，依法對乙○○所持用之0000000000門號實施通訊監察，於九十五年七月
    二十八日十九時四十九分十秒，監錄到你以所持用之000000
    0000號 (A)，撥打乙○○所持用之0000000000門號 (B)，通
    話內容為『A:喂﹗B：怎樣，要「幾包」，你自己嘛﹗A：我
    在你旁邊啦。B：等一下，你在那裡？A：在你旁邊的路旁這
    裡。B：你再二、三分鐘走出來，我再出去。A：哦﹗』該通
    話內容是否係你與乙○○之通話 (當場提示譯文及播放監錄
    音檔)？電話中提及「幾包」係指何意？）經我本人檢視譯
    文及聆聽通話內容，我確定這通是我與乙○○通話沒錯，電
    話中提及「幾包」是指我要向他購買安非他命毒品，他問我
    要買幾包的意思，但我每次都只向他買一包而已」綦詳，並
    有上開通訊監察譯文附卷可稽。
  3.證人己○○於審理中雖翻異前供，改證稱：在警局警察要我
    供出上手為被告，這樣我就可以減輕刑期，警察並告訴我，
    在偵查中所供要與警察局一致云云，然證人己○○於偵查中
    已明確向檢察官表示，員警並未刑求、逼供，或強迫要誣指
    任何人，所有供述均出於自己意思等語，是證人己○○於審
    理中，無理由翻異前供，委不足採。又證人丙○○到庭後雖
    亦改證稱：在警察局時，我向警察說未向被告買過毒品，但
    警察說不能這樣講，所以我才指證向被告購買毒品，事實上
    該次通話，是被告要過來跟我收錢，我叫她順便幫我買二包
    香煙云云。然由上開證人丙○○與被告通話內容，可知丙○○打電話向被告購買安非他命時，已告知被告自己正處在被
    告住處外面馬路旁，顯然丙○○當時人已在外面，並非在家
    中，與其審理中所證，並不相符，是丙○○事後改證稱未向
    被告購買安非他命，自屬迴護被告之詞，委不足採。本案事
    證已明，被告販賣安非他命予己○○及丙○○，犯行洵堪認
    定。
  (二)核被告五次販賣安非他命，均係犯毒品危害防制條例第四條
    第二項之罪。被告五次所為犯行，犯意各別，行為不同，應
    分論併罰。爰審酌被告將毒品販賣他人施用，戕害他人身心
    健康，犯後一再飾詞狡辯，未見絲毫悔意，及被告於本案販
    賣次數有五次之多，販賣所得為八千元等一切情狀，分別量
    處如主文所示之刑，並定應執行刑。販賣毒品所得八千元，
    應依毒品危害防制條例第十九條第一項，沒收之，如全部或
    一部不能沒收時，以其財產抵償之。扣案行動電話一支（含
    通話晶片卡0000000000號），及未扣案之通話晶片00000000
    00，均為被告所有供販賣安非他用之用，亦應依同條項宣告
    沒收。另扣案通話晶片0000000000號，與被告販賣安非他命
    予己○○及丙○○無關，爰不為沒收之諭知，附此敘明。
貳、無罪部分
一、公訴意旨另以：乙○○基於概括犯意，自九十五年一月起至
    同年四月間止，在臺南縣柳營鄉光福村二百八十一之三十七
    號門口，以每次五千至六千元不等價格，連續五、六次，將
    重量半錢之安非他命販賣予戊○○（詳如附表二）。因認乙○○此部分犯行，涉犯毒品危害防制條例第四條第二項之罪
    。
二、按犯罪事實應依證據認定之，無證據不得認定犯罪事實。不
    能證明被告犯罪者，應諭知無罪之判決。刑事訴訟法第一百
    五十四條第二項、第三百零一條前段分別定有明文。又按所
    謂認定犯罪事實之證據，無論其為直接或間接證據，均須達
    於通常一般人均不致有所懷疑，而得確信其為真實之程度，
    始得據為有罪之認定，若其關於被告是否犯罪之證明未能達
    此程度，而有合理性懷疑之存在，致使無法形成有罪之確信
    ，根據「罪證有疑、利於被告」之證據法則，即不得遽為不
    利被告之認定（最高法院二十九年上字第三一○五號、四十
    年臺上字第八六號、七十六年臺上字第四九八六號足資判例
    參照）。另按施用毒品者，其所稱向某人購買之供述，須補
    強證據以擔保其供述之真實性。良以施用毒品者其供述之憑
    信性本不及於一般人，況施用毒品者其供出來源，因而破獲
    者，法律復規定得減輕其刑，其有為偵查機關誘導、或為邀
    輕典而為不實之陳述之可能，其供述之真實性自有合理之懷
    疑。是本院一貫之見解，認施用毒品者關於其向某人購買毒
    品之供述，必須補強證據佐證，以擔保其供述之真實性，俾
    貫澈刑事訴訟無罪推定及嚴格證明之基本原則。而茲所謂補
    強證據，指其他有關證明施用毒品者之關於毒品交易之供述
    真實性之相關證據而言，必須與施用毒品者關於毒品交易之
    供述，具有相當程度之關連性，而足使一般人對施用毒品者
    關於毒品交易之供述，並無合理之懷疑存在，而得確信其為
    真實，始足當之（最高法院九十四年台上字第二○三三號判
    決可資參照）。
三、程序方面
  (一)公訴人認乙○○涉嫌販賣安非他命予戊○○，提出：被告
    自承認識戊○○等語、戊○○於警局及偵查中證述，向被
    告購買安非他命，且警詢中所述，均出於自由意識等語、
    扣案物品、通訊監察譯文等證據。
  (二)被告就上開證據，認：證人戊○○於警局證述，屬審判外
    陳述。另於偵查中證述，因未予被告對質詰問，均認無證據
    能力。扣案物品，因係員警非法搜索及逮捕後所得，故認
    無證據能力。其他無意見。
  (三)本院認：證人潘潘芳於警局所為證述，依刑事訴訟法第一
    百五十九條第一項規定，原則上固無證據能力。但警局所證
    如與審判中不符時，在具備可信性及必要性之情況下，依同
    法第一百五十九條之二，仍得為證據。而證人戊○○於警局
    之證詞，因與審判中不符，且戊○○於警局所供出於其自由
    陳述等情，業據製作筆錄之員警謝耀賢到庭證述無訛。又由
    戊○○於偵查中向檢察官證述，警詢筆錄均按其意思所記載
    等語，堪認戊○○於警局所供已具可信性要件。又戊○○於
    警局之指證與待證事實即被告有無販賣安非他命供戊○○施
    用間有不可或缺之關係，顯均具必要性。故均應認有證據能
    力。證人戊○○於偵查中經具結後所為證述，因證人已於
    審理期日到庭經被告對質詰問，故認均具證據能力。
四、實體方面
  (一)證人戊○○於警局固指證，自九十五年一月至四月間，在新
    營市柳營鄉乙○○住處門口，每次以五至六千元不等價額，
    向乙○○購買安非他命，重量為半錢，次數約為五、六次等
    語。然證人於偵查及審理中均已改證稱：未向乙○○購買過
    安非他命，在警察局時，因警察告訴我，乙○○指證向我購
    買安非他命，我一氣之下才反咬她等語。證人前後指證已有
    明顯不同。再者，依警卷第一百七十三頁之通訊監察譯文，
    被告於九十五年九月十八日，以0000000000號電話與戊○○
    持用之0000000000號電話通訊內容觀之，係被告向戊○○詢
    問「大件」、「小件」、「一件」之價額，姑且不論大小件
    是否為安非他命之暗語，由被告向戊○○詢問賣價，顯可易
    見被告並非賣家。再依第一百七十四頁之通訊監察譯文，被
    告於九十五年九月二十日，以0000000000號電話與戊○○持
    用之0000000000號電話通訊內容觀之，係戊○○問被告要不
    要「男朋友」，價錢是九元五。及依第一百七十五、一百七
    十六頁二次通訊監察譯文，被告於九十五年九月二十日，以
    0000000000號電話與戊○○持用之0000000000號電話通訊內
    容觀之，戊○○向被告表示「1件」十元，保證漂亮，若被
    告須要，要交「1件」給被告。被告聽後即要求戊○○留「1
    件」，明天晚上帶來。由上開對話內容，亦無法佐證證人所
    指，被告有販賣安非他命予其施用。又扣案物品中，在戊○○身上查獲之安非他命，公訴人亦認係戊○○欲販賣予被告
    。另在被告住處查獲之行動電話，僅能證明為被告所持用，
    尚不足證明被告將安非他命販賣予戊○○。是此部分既無其
    他人證或監聽紀錄等足資擔保證人戊○○於警局之指證，僅
    憑此不利被告之證詞，尚無法使法院產生被告犯罪之確信，
    依上說明，自應為被告無罪之諭知。
據上論斷，應依刑事訴訟法第二百九十九條第一項前段、第三百
零一條第一項前段，毒品危害防制條例第四條第二項、第十九條
第一二項，刑法第十一條前段、第五十一條第五款，判決如主文
。
本案經檢察官丁○○到庭執行職務
中    華    民    國    97    年    4     月    11    日
          刑事第三庭    審判長法  官  鄧希賢
                              法  官  張銘晃
                              法  官  包梅真
以上正本證明與原本無異。
如不服本判決應於收受本判決後10日內向本院提出上訴書狀，並
應敘述具體理由。如未敘述上訴理由者，應於上訴期間屆滿後20
日內向本院補提理由書狀（均須按他造當事人之人數附繕本）「
切勿逕送上級法院」。
                              書記官  李淑秋
中    華    民    國    97    年    4     月    11    日
附錄本案論罪科刑法條全文
毒品危害防制條例第4條：
製造、運輸、販賣第一級毒品者，處死刑或無期徒刑；處無期徒
刑者，得併科新臺幣1千萬元以下罰金。
製造、運輸、販賣第二級毒品者，處無期徒刑或7年以上有期徒
刑，得併科新臺幣7百萬元以下罰金。
製造、運輸、販賣第三級毒品者，處5年以上有期徒刑，得併科
新臺幣5百萬元以下罰金。
製造、運輸、販賣第四級毒品者，處3年以上10年以下有期徒刑
，得併科新臺幣3百萬元以下罰金。
製造、運輸、販賣專供製造或施用毒品之器具者，處1年以上7
年以下有期徒刑，得併科新臺幣1百萬元以下罰金。
前五項之未遂犯罰之。
附表一
┌──┬────┬──────┬───┬─────────────┐
│編號│交易對象│  時  間    │價額  │  宣   告   刑            │
├──┼────┼──────┼───┼─────────────┤
│ 1. │己○○  │95年8月19日 │3000元│有期徒刑7年6月            │
├──┼────┼──────┼───┼─────────────┤
│ 2. │己○○  │95年8月20日 │1000元│有期徒刑7年6月            │
├──┼────┼──────┼───┼─────────────┤
│ 3. │己○○  │95年9月5日  │2000元│有期徒刑7年6月            │
├──┼────┼──────┼───┼─────────────┤
│ 4. │己○○  │95年9月6日  │1000元│有期徒刑7年6月            │
├──┼────┼──────┼───┼─────────────┤
│ 5. │丙○○  │95年7月28日 │1000元│有期徒刑7年6月            │
└──┴────┴──────┴───┴─────────────┘
附表二
┌──┬────┬──────┬─────┬───┬───┬───┐
│編號│交易對象│  時  間    │  地  點  │ 價額 │ 重量 │次數  │
├──┼────┼──────┼─────┼───┼───┼───┤
│ 1. │戊○○  │95年1月至   │臺南縣柳營│5000至│每次為│5至6次│
│    │        │95年4月     │鄉光福村28│6000元│半錢  │      │
│    │        │            │1之37號   │      │      │      │
└──┴────┴──────┴─────┴───┴───┴───┘


司法院資訊處製作；財團法人民間司法改革基金會備份。
